【裁判字號】    98,上訴,1184
【裁判日期】    981014
【裁判案由】    違反槍砲彈藥刀械管制條例
【裁判全文】
臺灣高等法院高雄分院刑事判決        98年度上訴字第1184號
上  訴  人
即  被  告  甲○○
                    另案羈押於臺灣高雄看守所
指定辯護人  本院公設辯護人  于欣潔
上列上訴人因被告違反槍砲彈藥刀械管制條例案件，不服臺灣屏
東地方法院98年度訴字第398 號中華民國98年6 月30日第一審判
決（起訴案號：臺灣屏東地方法院檢察署98年度偵字第1070號）
，提起上訴，本院判決如下：
     主  文
上訴駁回。
    事  實
一、甲○○曾於民國88年間，因竊盜案件，經本院以88年度上易
    字第1980號判決判處有期徒刑9 月確定，又於89年間再因竊
    盜案件，經台灣屏東地方法院以89年度訴字第53號判決判處
    有期徒刑1 年10月確定，此與上開9 月之徒刑合併執行，而
    於90年6 月7 日縮短刑期假釋付保護管束出監（假釋期滿日
    91年6 月13日），然因於假釋期間內之90年間復因施用毒品
    案件，經台灣屏東地方法院以91年度訴字第41號判決判處應
    執行有期徒刑1 年確定，同年亦因竊盜案件，經台灣屏東地
    方法院以91年度易字第256 號判決判處有期徒刑8 月確定，
    再經撤銷上開假釋，應執行殘刑1 年6 月，此與上開1 年、
    8 月之有期徒刑合併執行，再於93年7 月1 日縮短刑期假釋
    付保護管束出監（假釋期滿日94年2 月4 日），然於假釋期
    間之93、94年間，再因施用第一、二級毒品案件，經台灣屏
    東地方法院以94年度訴字第73號各判處有期徒刑10月、6 月
    ，應執行有期徒刑1 年2 月確定；又於94年間，因竊盜案件
    ，經本院以94年度上易字第379 號判處有期徒刑1 年6 月確
    定；又於95年間，因槍砲案件，經台灣屏東地方法院以94年
    度訴字第816 號判處有期徒刑2 年，併科罰金新臺幣（下同
    ）5 萬元確定；又於95年間，因詐欺案件，經台灣屏東地方
    法院以95年度簡字第146 號判處有期徒刑4 月確定，上開5
    罪並經定應執行刑4 年6 月確定；上開第2 次假釋亦經撤銷
    ，尚餘殘刑為7 月3 日，入監服刑後於94年4 月1 日先執行
    此殘刑，而於94年11月3 日執行完畢，再接續執行上開5 罪
    ，該5 罪嗣經台灣屏東地方法院以96年度聲減字第1740號裁
    定減刑並定應執行刑為有期徒刑3 年6 月確定，再於97年6
    月26日假釋付保護管束（假釋期滿日98年3 月6 日）。
二、詎其猶不知悔改，明知可發射子彈具有殺傷力之改造手槍及
    為槍枝主要零件之土造金屬槍管均為槍砲彈藥刀械管制條例
    所管制之物品，未經許可，不得持有，竟於98年1 月28日17
    時許，未經許可，在高雄市○○路○段路旁，收受真實姓名
    年籍不詳綽號「阿明」之成年男子交付具有殺傷力之仿BERE
    TTA 廠M9型半自動手槍（含彈匣1 個，槍枝管制編號000000
    0000號）1 支及屬槍枝主要零件之土造金屬槍管1 支而持有
    之，嗣於98年2 月3 日3 時5 分許，在屏東市○○○街1 號
    「海德堡汽車旅館」大門前，因行跡可疑，經警查獲並扣得
    上開改造手槍1 枝、槍管1 支及金屬彈殼2 顆。
二、案經屏東縣政府警察局屏東分局報由臺灣屏東地方法院檢察
    署檢察官偵查起訴。
    理  由
一、證據能力部分（有關下列認定事實所憑傳聞證據之證據能力
    ）：
  (一)按被告以外之人於審判外之書面陳述，依刑事訴訟法第159
    條第1 項之規定，屬於傳聞證據。另依刑事訴訟法第198 條
    、第208 條之規定，所謂鑑定乃指於刑事訴訟程序中為取得
    證據資料而由檢察官或法官指定具有特別知識經驗之鑑定人
    、學校、機關或團體，就特定之事物，以其專業知識加以分
    析、實驗而作判斷，以為偵查或審判之參考。故不論鑑定人
    或鑑定機關、學校、團體，均應由檢察官或法官視具體個案
    之需要而為選任，始符合刑事訴訟法第198 條、第208 條之
    規範本旨，否則所為鑑定，仍屬於傳聞證據。但對於司法警
    察機關於調查中之案件，或有量大或急迫之情形，為因應實
    務之現實需求，認為當然有鑑定之必要者，基於檢察一體原
    則，得由該管檢察長對於轄區內之案件，以事前概括選任鑑
    定人或囑託鑑定機關（團體）之方式，俾便轄區內之司法警
    察官、司法警察對於調查中之此類案件，得即時送請事前已
    選任之鑑定人或囑託之鑑定機關（團體）實施鑑定，有法務
    部92年9 月1 日法檢字第0920035083號函附卷可參。而臺灣
    高等法院檢察署檢察長概括囑託內政部警政署刑事警察局為
    「槍彈有無殺傷力之鑑定」之鑑定機關，有臺灣高等法院檢
    察署92年10月15日檢文允字第0921001322號函檢附該署檢察
    長概括選任鑑定人或囑託鑑定機關（團體）名冊各1 份在卷
    可考。是以卷附內政部警政署刑事警察局98年3 月5 日刑鑑
    字第0980014711號鑑驗書係司法警察（官）於案件未移送檢
    察官偵辦前之調查犯罪階段，依據檢察長之概括授權，先行
    將槍彈證物送請檢察機關預先核定之專責鑑定機關（團體）
    所實施之鑑定，其等出具之書面鑑定報告應屬刑事訴訟法第
    208 條準用第206 條第1 項所稱之書面報告，依刑事訴訟法
    第159 條第1 項之立法理由，為該條項所指法律有特別規定
    者，應有證據能力，合先敘明。
  (二)按傳聞法則之重要理論依據，在於傳聞證據未經當事人之反
    對詰問予以核實，乃予排斥，惟若當事人已放棄對原供述人
    之反對詰問權，於法院審判時表明同意該等傳聞證據可作為
    證據，基於證據資料愈豐富，愈有助於真實發現之理念，並
    貫徹刑事訴訟法修法加重當事人進行主義之精神，確認當事
    人對於證據能力有處分權之制度，傳聞證據經當事人同意作
    為證據，法院認為適當者，亦得為證據。本件檢察官、上訴
    人即被告、辯護人於本院準備程序時已表示對於全案卷證所
    存證據均同意有證據能力（見本院卷第38頁），本院復斟酌
    該等證據並非非法取得，亦無證明力明顯過低之情形，以之
    作為證據，應屬適當，是依刑事訴訟法第159 條之5 第1 項
    規定，應認該等證據均得採為證據。
二、上開犯罪事實，業據被告於本院審理時坦承不諱，並有扣案
    之上開改造手槍1 枝、槍管1 支及金屬彈殼2 顆可稽。又扣
    案之改造手槍1 枝（槍枝管制編號0000000000），係改造手
    槍，由仿BERETTA 廠M9型半自動手槍製造之槍枝，換裝土造
    金屬槍管而成，擊發功能正常，可供擊發適用子彈使用，具
    有殺傷力乙節，有卷存內政部警政署刑事警察局98年3 月5
    日刑鑑字第0980014711號鑑驗書1 紙可證；另扣案之槍管1
    支，係土造金屬槍管，屬內政部86年11月24日台（86）內警
    字第8670683 號公告之槍砲主要組成零件乙情，亦有內政部
    98年3 月24日內授字第0980870459號函1 紙可參，本件事證
    明確，被告犯行應可認定。
三、論罪科刑：
  (一)核被告所為，係犯槍砲彈藥刀械管制條例第8 條第4 項之非
    法持有可發射子彈具有殺傷力之槍枝罪及同法第13條第4 項
    之非法持有槍砲主要零件罪。被告以一個持有行為同時觸犯
    上開二罪名，為想像競合犯，應依刑法第55條之規定，從一
    重之非法持有可發射子彈具有殺傷力之槍枝罪處斷。
  (二)累犯之認定：按刑法第79條之1 第5 項規定：經撤銷假釋執
    行殘餘刑期者，有期徒刑於全部執行完畢後，再接續執行他
    刑，第1 項有關合併計算執行期間之規定不適用之。亦即2
    以上徒刑併執行者，刑法第77條所定「得許假釋」最低應執
    行之期間，合併計算之規定，於撤銷假釋執行殘餘刑期之情
    形，不適用之。於此情形，經撤銷假釋執行殘餘刑期者，其
    有期徒刑之殘餘刑期，於全部執行完畢時，即應認為已執行
    完畢，不再與嗣後接續執行之他刑，合併計算執行期間，從
    而殘餘刑期之執行與接續執行之他刑，其刑期應分別計算（
    最高法院97年度台非字第1 號、98年度台非字第97號判決意
    旨參照）。被告如事實欄一、所述之犯罪前科一情，有臺灣
    高等法院被告全國前案紀錄表、在監在押全國紀錄表在卷可
    憑，則被告上開第2 次假釋經撤銷後，尚餘殘餘刑期7 月3
    日，入監服刑後於94年4 月1 日先執行此殘刑，再接續執行
    上開5 罪，因其刑期應分別計算，自應認其於94年11月3 日
    殘刑執行完畢時，即為受有期徒刑之執行完畢。是被告於5
    年內故意再犯有期徒刑以上之本案犯行，應依刑法第47條第
    1 項規定，論以累犯，並依法加重其刑。
  (三)有無自首之認定：被告固辯稱伊係自首，而得減輕其刑云云
    。惟查：本案係警方接獲線報稱被告持有槍械經常出入屏東
    市○○○街1 號「海德堡汽車旅館」，乃於98年2 月3 日凌
    晨3 時5 分許前往埋伏查看，因見被告持一手提包狀似沈重
    前來，即趨前盤查，被告見狀緊張即將該手提包丟棄地上，
    經警方詢問包中物品，被告始打開手提包，警方發現係扣案
    槍枝及槍管，被告始坦承犯行等情，業經證人黃飛文到庭證
    述在卷（見本院卷頁48-49 ），是以被告持有上開槍枝之犯
    行，既已經警方發覺，並非對於未發覺之犯罪主動申告自已
    犯行，即無刑法第62條前段自首規定之適用，被告上開辯解
    ，尚難採憑。
  (四)原審認被告罪證明確，因而適用槍砲彈藥刀械管制條例第8
    條第4 項、第13條第4 項，刑法第11條前段、第55條、第47
    條第1 項、第42條第3 項前段、第38條第1 項第1 款等規定
    ，並審酌被告為64年6 月11日生，34歲，高中肄業（見警卷
    調查筆錄受詢問人資料欄），其正值青壯，其與同年齡層之
    人而言，智識程度非高，其未經許可，持有具殺傷力之改造
    手槍及槍砲主要零件，對於他人生命、身體以及社會治安造
    成潛在之危險與不安，實有可議，惟念及被告持有槍及槍管
    後亦未持以犯案，造成之危害尚非嚴重等一切情狀，量處有
    期徒刑4 年，併科罰金新台幣6 萬元，併就所處罰金刑部分
    ，諭知諭知易服勞役以1 千元折算1 日之折算標準。及敘明
    扣案之改造手槍（槍枝管制編號：0000000000號）1 支，係
    屬槍砲彈藥刀械管制條例第4 條第1 項第1 款所定，未經許
    可不得持有之違禁物，依刑法第38條第1 項第1 款之規定宣
    告沒收。又扣案之槍管1 支，係屬槍砲彈藥刀械管制條例第
    4 條第3 項所規定之槍砲主要組成零件，依同條例第13條第
    4 項規定，禁止持有之，亦屬違禁物無訛，依刑法第38條第
    1 項第1 款規定，併予宣告沒收。至於扣案之金屬彈殼2 顆
    ，已失去子彈之功能而不具有殺傷力，自非違禁物，爰不予
    宣告沒收。其認事用法，核無不合，量刑亦屬允當。被告上
    訴意旨指摘原判決未適用自首規定減輕其刑不當，為無理由
    ，應予駁回。
據上論斷，應依刑事訴訟法第368條，判決如主文。
本案經檢察官王登榮到庭執行職務。
中    華    民    國    98    年    10    月    14    日
                  刑事第七庭    審判長法  官  莊飛宗
                                      法  官  陳明富
                                      法  官  蔡廣昇
以上正本證明與原本無異。
如不服本判決應於收受本判決後10日內向本院提出上訴書狀，其
未敘述上訴理由者，並得於提起上訴後10日內向本院補提理由書
狀（均須按他造當事人之人數附繕本）「切勿逕送上級法院」。
中    華    民    國    98    年    10    月    14    日
                                      書記官  曾允志
附錄本判決論罪科刑法條：
槍砲彈藥刀械管制條例第8條第4項：
未經許可，持有、寄藏或意圖販賣而陳列第1 項所列槍枝者，處
3 年以上10年以下有期徒刑，併科新臺幣700 萬元以下罰金。
槍砲彈藥刀械管制條例第13條第4項：
未經許可，持有、寄藏或意圖販賣而陳列第1 項所列零件者，處
6 月以上5 年以下有期徒刑，併科新台幣300 萬元以下罰金。


司法院資訊處製作；財團法人民間司法改革基金會備份。
